【裁判字號】    97,訴,2703
【裁判日期】    970429
【裁判案由】    清償借款
【裁判全文】
臺灣臺北地方法院民事裁定              97年度訴字第2703號
原      告  國泰世華商業銀行股份有限公司
法定代理人  甲○○
訴訟代理人  丙○○
被      告  乙○○
上列當事人間請求清償借款事件，本院裁定如下：
    主  文
本件移送臺灣屏東地方法院。
    理  由
一、按「按當事人得以合意定第一審管轄法院」；「第24條之合
    意管轄，如當事人之一造為法人或商人，依其預定用於同類
    契約之條款而成立，按其情形顯失公平者，他造於為本案之
    言詞辯論前，得聲請移送於其管轄法院。但兩造均為法人或
    商人者，不在此限」，民事訴訟法第24條第1項前段、第28
    條第2項分別定有明文。揆其立法意旨，在於當事人之一造
    為法人或商人時，通常占有經濟上之強勢地位，如因契約涉
    訟而須赴被告之住、居所地應訴，無論在組織及人員編制上
    ，均難認有何重大不便，如法人或商人以預定用於同類契約
    之債務履行地或合意管轄條款，與非法人或商人之他造訂立
    契約時，他造就此類條款表面上雖有締約與否之自由，實際
    上幾無磋商或變更之餘地，則一旦因該契約涉訟，他造即必
    須遠赴法人或商人以定型化契約所預定之法院應訴，在考量
    應訴之不便，且多所勞費等程序上不利益之情況下，經濟上
    弱勢者往往被迫放棄應訴之機會，如此不僅顯失公平，並某
    程度侵害經濟上弱勢者在憲法上所保障之訴訟權，於是特別
    明文排除合意管轄規定之適用。是以，定型化契約當事人因
    此爭執涉訟時，如法人或商人據此向合意管轄法院起訴，在
    不影響當事人程序利益及浪費訴訟資源之情況下，非法人或
    商人之他造於為本案之言詞辯論前，得聲請移送於其管轄法
    院。
二、經查，依兩造簽訂之簡易通信貸款約定書第13條及信用卡約
    定條款第26條約定，因本契約涉訟時，雙方合意以臺灣臺北
    地方法院為第一審管轄法院，業據原告陳明在卷，是原告依
    據消費借貸及信用卡使用契約之法律關係訴請被告清償借款
    ，依民事訴訟法第24條規定，本院原屬有管轄權之法院，然
    因該合意管轄條款係原告事先單方擬定之條款，衡諸經驗法
    則，被告乙○○無磋商或變更之餘地，而本件被告住所地在
    屏東縣，其日常生活作息之地點大都在住所地區，於發生本
    契約紛爭須訴訟時，自以在該處應訴最稱便利，如謂被告須
    受原告單方所擬定條款之約束，而遠赴本院應訴，則被告在
    考量勞力、時間及費用等程序上不利益之情況下，或須因此
    放棄應訴之機會，對被告而言難謂無顯失公平之處，是以被
    告既於本院言詞辯論期日前具狀聲請移轉管轄，本院參酌前
    開規定，並考量被告住所係在屏東縣，其至臺灣屏東地方法
    院應訴，交通上自較便利，若認被告須受原告單方所擬定條
    款之約束，而遠赴本院應訴，如此被告在考量勞力、時間及
    費用等程序上不利益之情況下，或須因此放棄應訴之機會，
    則對被告而言當屬顯失公平等情形，認為本件應排除合意管
    轄法院規定之適用，而依民事訴訟法第1條「以原就被」原
    則定管轄法院。從而，被告住所地係在屏東縣，有戶籍謄本
    乙份附卷可稽，依民事訴訟法第1條第1項之規定，自應由臺
    灣屏東地方法院管轄，被告依民事訴訟法第28條第2項之規
    定，聲請將本件移送於該管轄法院，應予准許。
三、依民事訴訟法第28條第2項，裁定如主文。
中    華    民    國    97    年    4     月    29    日
                  民事第二庭    法  官  鍾素鳳
以上正本係照原本作成。
如對本裁定抗告，須於裁定送達後10日內向本院提出抗告狀，並
繳納抗告費新臺幣1,000元。
中    華    民    國    97    年    4     月    29    日
                                書記官  林玗倩


司法院資訊處製作；財團法人民間司法改革基金會備份。
